臺灣臺中地方法院簡易民事判決
110年度中簡字第815號
原      告  劉銘浤  
訴訟代理人  楊惠雯律師
被      告  湯明貴  


訴訟代理人  袁烈輝律師
被      告  蔡秋慧  

上列當事人間請求損害賠償事件，本院於民國111年1月25日言詞
辯論終結，判決如下：
    主      文
被告蔡秋慧應給付原告新臺幣1萬5,000元，及自民國110年1月5
日起至清償日止，按週年利率百分之5計算之利息。
原告其餘之訴駁回。
訴訟費用由被告蔡秋慧負擔百分之5，餘由原告負擔。
本判決原告勝訴部分得假執行。
原告其餘假執行之聲請駁回。
    事實及理由
壹、程序方面
一、按訴狀送達後，原告不得將原訴變更或追加他訴，但擴張或
    減縮應受判決事項之聲明者，不在此限；不變更訴訟標的，
    而補充或更正事實上或法律上之陳述者，非為訴之變更或追
    加，民事訴訟法第255條第1項第3款、第256條分別定有明文
    。本件原告原聲明第1項：被告應連帶給付原告新臺幣（下
    同）30萬5,000元，及自民事起訴狀繕本送達翌日起至清償
    日止，按週年利率百分之5計算之利息；嗣於民國110年12月
    21日具狀變更聲明為：㈠被告蔡秋慧應給付原告5萬元，及自
    民事起訴狀繕本送達翌日起至清償日止，按週年利率百分之
    5計算之利息。㈡被告湯明貴應給付原告25萬1,010元，及自
    民事起訴狀繕本送達翌日起至清償日止，按週年利率百分之
    5計算之利息。㈢被告應連帶給付原告4,030元，及自民事起
    訴狀繕本送達翌日起至清償日止，按週年利率百分之5計算
    之利息。㈣願供擔保，請准宣告假執行（見本院卷第243頁、
    第247-248頁），核屬擴張、減縮應受判決事項之聲明及更
    正事實上之陳述，核與前揭規定相符，應予准許。
二、蔡秋慧未於最後言詞辯論期日到場，核無民事訴訟法第386
    條所列各款情形，爰依原告之聲請，由其一造辯論而為判決
    。　　
貳、實體方面
一、原告主張：
  ㈠蔡秋慧、湯明貴分別為臺中市○區○○路000號逍遙小吃部之負
    責人及員工。伊於109年1月8日下午6時30分許，在臺中市○
    區○○路000號之愛華小吃部外時，竟遭蔡秋慧公然掌摑，嗣
    雙方進入愛華小吃部後，蔡秋慧又以多次掌摑及潑水之方式
    侮辱伊，嚴重貶損伊社會評價，而侵害伊名譽權。嗣湯明貴
    見伊與蔡秋慧之爭執，竟先拉扯伊右手將伊拖出愛華小吃部
    ，後伊與蔡秋慧在愛華小吃部外繼續爭執時，湯明貴再次拉
    扯伊右手腕，致伊受有右手第五掌骨頸移位性骨折之傷害（
    下稱系爭傷害），而侵害伊身體健康權。伊因蔡秋慧之侮辱
    行為及湯明貴之傷害行為，並罹患重鬱症、重度伴器質性腦
    器症狀（下稱系爭身心傷害），自得依侵權行為之法律關係
    ，請求蔡秋慧賠償精神慰撫金5萬元；湯明貴賠償：㈠系爭傷
    害醫療費用1,010元、㈡不能工作損失10萬元、㈢精神慰撫金1
    5萬元，共計25萬1,010元，暨被告應連帶賠償系爭身心傷害
    部分之醫療費用4,030元，並聲明：㈠蔡秋慧應給付原告5萬
    元，及自民事起訴狀繕本送達翌日起至清償日止，按週年利
    率百分之5計算之利息。㈡湯明貴應給付原告25萬1,010元，
    及自民事起訴狀繕本送達翌日起至清償日止，按週年利率百
    分之5計算之利息。㈢被告應連帶給付原告4,030元，及自民
    事起訴狀繕本送達翌日起至清償日止，按週年利率百分之5
    計算之利息。㈣願供擔保，請准予宣告假執行。
二、被告則以：
  ㈠蔡秋慧
　　否認有掌摑原告之行為，當天反係伊遭原告在逍遙小吃部推
    打，且原告當下手腕並無異狀即離開逍遙小吃部等語，資為
    抗辯，並聲明：原告之訴駁回。
  ㈡湯明貴
    否認有傷害原告之行為，當天在愛華小吃部發生爭執後，原
    告又至逍遙小吃部毆打蔡秋慧，顯見原告所受系爭傷害並非
    伊所造成。縱認原告主張之侵權事實屬實，伊係為制止原告
    與蔡秋慧之肢體衝突，原告就其損害，亦與有過失；原告本
    有至身心科門診就診之紀錄，原告患有重鬱症與本件無關，
    且原告請求精神慰撫金過高等語，資為抗辯，並聲明：㈠原
    告之訴駁回。㈡願供擔保請准宣告免為假執行。
三、得心證之理由
  ㈠原告主張其於109年1月8日下午6時30分許，在愛華小吃部與
    湯明貴發生肢體衝突，竟遭湯明貴拖拉出愛華小吃部，並拉
    扯其右手腕；嗣其經診斷受有系爭傷害、系爭身心傷害等節
    ，業據提出與其所述相符之王介山骨科外科診所診斷證明書
    、國軍臺中總醫院附設民眾診療服務處診斷證明書、監視器
    光碟、監視器截圖畫面為證（見本院卷第25-29頁、第105-1
    11頁、第269-278頁），並有本院110年10月28日勘驗照片附
    卷可稽（見本院卷第175-188頁），且為被告所不爭執，自
    堪信為真實。
  ㈡原告主張蔡秋慧於上開時、地以掌摑、潑水之方式侵害其名
    譽權；湯明貴則拉扯其右手腕，致其受有系爭傷害等節，則
    為被告所否認，並以前詞置辯。經查：
  ⒈按故意或過失，不法侵害他人之權利者，負損害賠償責任，
    民法第184條第1項前段定有明文。次按依民法第184條第1項
    前段規定，侵權行為之成立，須行為人因故意、過失不法侵
    害他人權利，亦即行為人須具備歸責性、違法性，並不法行
    為與損害間有因果關係，始能成立，且主張侵權行為損害賠
    償請求權之人，對於侵權行為之成立要件應負舉證責任。
　⑴原告主張名譽權遭侵害部分
　①原告主張蔡秋慧於愛華小吃部內，公然向其潑水，侵害其名
    譽權等語。觀諸現場監視器畫面，蔡秋慧確有持杯靠近原告
    ，嗣經他人攔阻，仍向原告方向潑灑之舉措等情，有本院勘
    驗照片附卷可參（見本院卷第180-181頁），則原告主張遭
    蔡秋慧當眾潑水等情，應非子虛。雖由上開現場監視器畫面
    未見有明顯液體自杯中溢出，然本院考量潑灑之動作迅速且
    短暫，且監視器拍攝位置因旁人遮擋而無法重現當時情形之
    全貌，故無從據此為有利於蔡秋慧之認定，是蔡秋慧當眾向
    原告潑水等節，堪以認定。再依一般社會通念，當眾向他人
    潑水係有貶抑他人人格之意，自足使原告名譽權受有侵害，
    則原告請求蔡秋慧依民法第184條第1項前段負損害賠償之責
    ，自屬有據。
　②原告另主張其遭蔡秋慧先後於愛華小吃部內外，公然掌摑，
    名譽權已受侵害云云，然為蔡秋慧所否認。惟觀諸原告提出
    之現場監視器截圖畫面可知（見本院卷第269-274頁），蔡
    秋慧確有掌摑原告之行為，是蔡秋慧抗辯並未掌摑原告云云
    ，要與客觀事證有違，並無可採。再按民法上名譽權有無受
    損害，應以社會上對其人評價是否貶損作為判斷之依據。查
    蔡秋慧在愛華小吃店對原告之掌摑行為，依一般社會常情，
    實具有貶抑他人人格、使對方難堪之意，足使原告於愛華小
    吃部在場之客人面前感到難堪，則原告主張蔡秋慧掌摑之行
    為侵害其名譽權，應負侵權行為損害賠償之責，實屬有據。
　⑵原告主張身體健康權遭侵害部分
　  原告主張其受有系爭傷害係遭湯明貴拉扯所致，固據提出現
    場監視器畫面截圖為證（見本院卷第275-278頁）。惟查：
　①原告所受系爭傷害為右手，有王介山骨科外科診所診斷證明
    書在卷可考（見本院卷第25頁），而湯明貴係拉扯原告之左
    手離開愛華小吃部，亦有本院勘驗照片在卷可佐（見本院卷
    第183-184頁），足徵原告所受系爭傷害並非湯明貴將其拉
    扯出愛華小吃部外之行為所致。　
　②又湯明貴固不否認在愛華小吃部外，其為制止原告與蔡秋慧
    之肢體衝突，有拉扯原告之右手腕等節，核與原告所提出之
    監視器截圖畫面及本院勘驗照片內容相符（見本院卷第278
    頁、第186-188頁），是湯明貴確有拉扯原告右手腕乙節，
    應堪認定。然原告於109年1月8日因系爭傷害至王介山骨科
    外科診所就診時，醫師所拍攝之Ｘ光結果顯示原告骨折處為
    第五掌骨頸，並具體標示原告骨折部位，有上開診所110年1
    1月8日王骨診字第11011081號函所附之Ｘ光畫面、訴外人王
    介山民事補正狀檢附之Ｘ光畫面在卷可稽（見本院卷第207-2
    21頁、第229-233頁）。由此可見，原告所受系爭傷害即骨
    折處係位於原告右手小拇指下方靠近手掌部位，核與湯明貴
    拉扯原告右手腕之位置有顯著之不同，自難僅以湯明貴有拉
    扯原告右手腕之行為，遽認原告受有系爭傷害確為湯明貴所
    致。
　③再者，兩造俱不爭執於本件愛華小吃部發生衝突後，雙方於
    逍遙小吃部再度發生爭執，原告並出手推倒蔡秋慧等情，有
    偵辦刑案職務報告書附卷足參（見本院卷第303頁）；且原
    告傷害蔡秋慧之行為，業經本院以109年度中簡字第2795號
    判決，判處拘役40日，且經本院以110年度簡上字第61號判
    決駁回上訴確定在案，亦有上開判決在卷足考（見本院卷第
    123-125頁、第305-306頁），堪信原告確於其主張遭湯明貴
    在愛華小吃部外傷害後，仍至逍遙小吃部與蔡秋慧發生肢體
    衝突而推倒蔡秋慧，並未立即就醫。倘原告確於愛華小吃部
    即遭湯明貴拉扯受有系爭傷害，衡諸常情，應立即就醫，且
    無可能於受有骨折之傷害情況下，再將蔡秋慧推倒在地，則
    原告主張遭湯明貴傷害，致受有系爭傷害，應非可採。
　④至證人邱鴻銘雖於本院審理時證稱：原告於109年1月8日有打
    電話給我，後來我有去精武路的小吃店，看到原告右手受傷
    云云。惟原告所受傷勢為右手第五掌骨頸移位性骨折，證人
    邱鴻銘如何單由肉眼看出該骨折傷勢，已非無疑。縱認證人
    邱鴻銘上開證述屬實，僅能證明原告右手受有傷害，惟其具
    體傷勢是否確為系爭傷害，及造成該傷勢成因為何，證人邱
    鴻銘並未親見親聞，自難據此即謂原告所受系爭傷害為湯明
    貴拉扯行為所致。
　⑤從而，原告既無法證明其所受系爭傷害確係湯明貴拉扯行為
    所致，則原告對湯明貴自無侵權行為損害賠償請求權可言，
    是原告主張湯明貴拉扯其右手腕之行為，致其受有系爭傷害
    ，而請求湯明貴賠償醫療費用1,010元、不能工作損失10萬
    元、精神慰撫金15萬元，均屬無據。
　⒉再按不法侵害他人之身體或健康者，對於被害人因此喪失或
    減少勞動能力或增加生活上之需要時，應負損害賠償責任；
    不法侵害他人之身體、健康、名譽、自由、信用、隱私、貞
    操，或不法侵害其他人格法益而情節重大者，被害人雖非財
    產上之損害，亦得請求賠償相當之金額，民法第193條第1項
    、第195條第1項前段分別定有明文。又法院對於精神慰撫金
    之量定，應斟酌實際加害情形、所造成之影響、被害人痛苦
    之程度、兩造之身分地位、經濟情形及其他各種狀況，以核
    定相當之數額。經查：
　⑴原告主張其因蔡秋慧之當眾潑水及掌摑之行為，致受有系爭
    身心傷害，因而支出醫療費用4,030元云云，固據提出醫療
    費用明細收據為證（見本院卷第279-287頁），惟細繹上開
    醫療收據看診日期為109年11月9日至110年12月9日，與本件
    侵權行為發生日即109年1月8日已相隔逾10月，顯見原告就
    診時間與本件侵權行為發生時間並不密接；況原告於本件侵
    權行為發生前，即有固定至身心科看診之紀錄，有衛生福利
    部中央健康保險署保險對象門診申報紀錄明細表附卷可參（
    見本院卷證物袋），則原告是否確因蔡秋慧之侵害名譽權行
    為，致受有系爭身心傷害，實非無疑。此外，原告復未舉證
    證明此部分與本件侵權行為之發生具相當因果關係，其請求
    蔡秋慧賠償醫療費用4,030元，自屬無據。
　⑵原告因蔡秋慧在愛華小吃部公然向其潑水及掌摑之行為，致
    其名譽權受有侵害，業經本院認定如前，精神上自亦受有相
    當程度之痛苦，則原告依民法第184條第1項前段、第195條
    第1項前段之規定，請求被告賠償其非財產上損害，洵屬有
    據。查原告為高中肄業，前在當鋪工作，月薪至少5萬元，
    現無業，名下有數筆不動產；蔡秋慧目前經營逍遙小吃部，
    名下無不動產，數筆股利所得等情，業據原告陳明在卷，並
    有稅務電子閘門所得及財產調件明細表附卷可參（見本院卷
    第311頁、本院卷證物袋）。茲審酌前述兩造之教育程度、
    身分地位、經濟狀況、蔡秋慧加害情節、雙方衝突互有來往
    等一切情狀，認原告請求被告賠償精神慰撫金，應以1萬5,0
    00元為適當；逾此範圍之請求，難認有據，應予駁回。
　㈢末按給付無確定期限者，債務人於債權人得請求給付時，經
    其催告而未為給付，自受催告時起，負遲延責任。其經債權
    人起訴而送達訴狀，或依督促程序送達支付命令，或為其他
    相類之行為者，與催告有同一之效力；遲延之債務，以支付
    金錢為標的者，債權人得請求依法定利率計算之遲延利息。
    但約定利率較高者，仍從其約定利率；應付利息之債務，其
    利率未經約定，亦無法律可據者，週年利率為百分之5，民
    法第229條第2項、第233條第1項前段、第203條分別定有明
    文。本件原告對蔡秋慧之侵權行為損害賠償債權，核屬無確
    定期限之給付，自應經原告之催告而未為給付，被告始負遲
    延責任。準此，原告請求被告給付自民事起訴狀繕本送達翌
    日即110年1月5日（送達證書見本院卷第37頁）起至清償日
    止，按週年利率百分之5計算之利息，洵屬有據，應予准許
    。　　　　
四、綜上所述，原告依侵權行為之法律關係，請求蔡秋慧給付原
    告1萬5,000元，及自110年1月5日起至清償日止，按週年利
    率百分之5計算之利息，為有理由，應予准許。逾此範圍之
    請求，為無理由，應予駁回。
五、本件係就民事訴訟法第427條第1項訴訟適用簡易程序所為被
    告敗訴之判決，依同法第389條第1項第3款之規定，應依職
    權宣告假執行，原告聲請願供擔保請准宣告假執行，僅係促
    請法院依職權宣告假執行而已，不生准駁問題；至原告敗訴
    部分，其假執行之聲請亦失所附麗，應併予駁回。
六、本件事證已臻明確，兩造其餘攻擊防禦方法及所提證據，經
    本院審酌後，認與判決結果不生影響，爰不逐一論述，附此
    敘明。
七、訴訟費用負擔之依據：民事訴訟法第79條。
中　　華　　民　　國　　111 　年　　2 　　月　　24　　日
                  臺灣臺中地方法院臺中簡易庭
                                  法　官　傅可晴
以上為正本係照原本作成。
如不服本判決，應於送達後廿日內，向本院提出上訴狀並表明上
訴理由，如於本判決宣示後送達前提起上訴者，應於判決送達後
廿日內補提上訴理由書（須附繕本）。如委任律師提起上訴者，
應一併繳納上訴審裁判費。
中　　華　　民　　國　　111 　年　　2 　　月　　25　　日
                                  書記官  錢  燕